臺灣橋頭地方法院民事判決
                                    110年度勞訴字第136號
原      告  劉宜華  
訴訟代理人  蔡志宏律師
被      告  余邱招蘭即高雄市私立吉園老人養護中心

訴訟代理人  余智偉  
            唐治民律師 
上列當事人間請求確認僱傭關係存在等事件，本院於民國111年8
月16日言詞辯論終結，判決如下：
    主  文
原告之訴暨假執行之聲請均駁回。
訴訟費用由原告負擔。
    事實及理由
壹、程序部分：
    按訴狀送達後，原告不得將原訴變更或追加他訴，但請求之
    基礎事實同一者，不在此限；被告於訴之變更或追加無異議
    ，而為本案之言詞辯論者，視為同意變更或追加，民事訴訟
    法第255條第1項第2款、第2項定有明文。本件原告原起訴聲
    明：確認兩造之間僱傭關係存在，並自民國110年8月24日起
    按月給付原告工資新臺幣(下同)80,000元，直至原告重新任
    職之日止。嗣於本院審理中具狀追加請求利息及精神慰撫金
    ，並變更聲明為：㈠確認兩造間僱傭關係存在；㈡被告應自11
    0年9月1日起至准許原告復職之日止，按月於次月10日給付
    原告80,000元，暨自各期應給付日之翌日起至清償日止，按
    週年利率5%計算之利息；㈢被告應給付原告321,333元，及自
    原告追加聲明暨準備狀繕本送達翌日起至清償日止，按週年
    利率5%計算之利息(本院卷一第329頁）。經核原告追加變更
    之訴與原訴均係基於爭執被告解僱是否合法、兩造間僱傭關
    係是否存在之同一基礎事實，且被告於本院110年11月16日
    言詞辯論程序，對原告上開訴之追加變更，無異議而為本案
    言詞辯論，合於前揭規定，應予准許。
貳、實體部分：
一、原告主張：被告自109年7月18日起受僱於被告，擔任護理長
    職務，約定工作時間為早上8時至晚間8時，見紅就休，工資
    每月60,000元。被告養護中心原租予戊○○經營，110年4月30
    日租約到期，改由丙○○○之子丁○○接手經營，丁○○希望原告
    留任，原告要求調薪為80,000元並更換4名外籍照服員，經
    丁○○同意後原告留任。但丁○○接手經營後，又表示更換困難
    。嗣於110年8月23日下午，被告以原告佈達漲價時引起家屬
    反感、處理評鑑事宜遭社會局退件，及另指原告於110年6月
    份和半年前與同事間之糾紛為由，依勞動基準法(下稱勞基
    法)第11條第5款不能勝任工作事由終止兩造間勞動契約關係
    。惟被告僅單純轉達丁○○漲價之意思，並無態度不佳，且評
    鑑非原告專業能力所及，原告雖有因己○○及劉秀芳未妥善處
    理網拍退貨，而生氣口氣不佳，但並無辱罵國罵，且被告逕
    予解僱，未給改善機會，不符解僱最後手段性原則，其終止
    兩造間勞動契約關係，顯不合法。兩造僱傭關係仍在，被告
    受領勞務遲延，原告自得請求被告按月給付工資。又原告因
    被告違法解僱行為，而焦慮不安、失眠，有明顯適應障礙，
    精神上受有痛苦，亦得依侵權行為之法律關係，請求被告給
    付精神慰撫金300,000元。因此，依法提起本件訴訟等語，
    並聲明：㈠確認兩造間僱傭關係存在；㈡被告應自110年9月1
    日起至准許原告復職之日止，按月於次月10日給付原告80,0
    00元，暨自各期應給付日之翌日起至清償日止，按週年利率
    5%計算之利息；㈢被告應給付原告321,333元，及自原告追加
    聲明暨準備狀繕本送達翌日起至清償日止，按週年利率5%計
    算之利息；㈣願供擔保，請准宣告假執行。
二、被告則以：原告以職務要求員工處理私人網拍退貨，僅因員
    工無法協助，即以粗暴不堪的國罵羞辱同仁，且已不是第1
    次如此情緒失控，其不時對國籍及外籍員工罵髒話，經主任
    規勸其改善未果，員工紛紛寫下反霸凌聲明書，表明不願跟
    情緒管理失控的原告有任何工作接觸。其行逕顯已嚴重破壞
    工作場域之和諧，影響其他工作人員對職場秩序之信賴，減
    損被告領導統御效能，客觀上已難期待被告採取解僱以外之
    懲處手段而繼續兩造間之僱傭關係。是被告依勞基法第11條
    第5款規定終止兩造間勞動契約，自屬合法，原告請求確認
    兩造間僱傭關係存在及繼續給付工資，並無理由。又原告確
    有重大侮辱其他員工之行為，被告並無捏造不實事實，尚無
    真實惡意或不法，原告亦不能舉證其適應障礙與終止勞動契
    約有因果關係，則其請求給付慰撫金，亦無理由等語，作為
    抗辯，並聲明：㈠原告之訴及假執行之聲請均駁回；㈡如受不
    利判決，願供擔保請准免為假執行。
三、兩造不爭執事實：(本院卷二第41頁)
  ㈠原告自109年7月18日起受僱於被告，擔任護理長職務，原約
    定每月工資60,000元，110年5月1日調薪為每月80,000元。
  ㈡被告於110年8月23日以原告不適任工作為由，向原告表示終
    止兩造間勞動契約。
四、本件之爭點：(本院卷二第41頁)　　　　　
  ㈠原告請求確認兩造間僱傭關係存在，有無理由？
  ㈡原告請求被告給付自110年9 月1日起至復職之日止，按月於
    次月10日給付原告薪資80,000元本息，有無理由？
  ㈢原告請求被告給付精神慰撫金300,000 元，有無理由？　　
五、本院之判斷：
  ㈠上開兩造不爭執事實，有原告薪轉帳戶存摺節本及勞保投保
    資料附卷可稽(本院卷第15至19頁及證物存置袋)，應堪信為
    真實。
  ㈡原告提起確認僱傭關係存在之訴有無確認利益？
　　按確認法律關係之訴，非原告有即受確認判決之法律上利益
    者，不得提起之，民事訴訟法第247 條第1 項定有明文。而
    所謂有即受確認判決之法律上利益，係指法律關係之存否不
    明確，原告主觀上認其在法律上之地位有不安之狀態存在，
    且此種不安之狀態，能以確認判決將之除去者而言，故確認
    法律關係成立或不成立之訴，苟具備前開要件，即得謂有即
    受確認判決之法律上利益，最高法院42年台上字第1031號、
    52年台上字第1237號、52年台上字第1240號裁判意旨參照。
    本件原告主張兩造間有僱傭關係，被告違法終止勞動契約，
    兩造僱傭關係仍繼續存在等語，為被告所否認，則兩造僱傭
    關係是否存在並不明確，致原告在法律上之地位及權利有不
    安之狀態存在，而此種狀態得以本件確認判決予以除去，則
    依上開說明，原告請求確認兩造間僱傭關係存在，有即受確
    認判決之法律上利益。
　㈢被告以原告不能勝任工作為由，終止兩造間勞動契約關係，
    是否適法？
　1.按勞工對於所擔任之工作確不能勝任時，雇主得預告終止勞
    動契約，為勞基法第11條第5款所明定。所謂不能勝任工作
    ，不僅指勞工在客觀上之學識、品行、能力、身心狀況，不
    能勝任工作者而言，即勞工主觀上能為而不為，可以做而無
    意願做，違反勞工應忠誠履行勞務給付之義務者亦屬之(最
    高法院103年度台上字第2550號判決意旨參照)。揆其立法意
    旨，重在勞工提供之勞務，如無法達成雇主透過勞動契約所
    欲達成客觀合理之經濟目的，雇主始得解僱勞工，其造成此
    項合理經濟目的不能達成之原因，應兼括勞工客觀行為及主
    觀意志，是該條款所稱之「勞工對於所擔任之工作確不能勝
    任」者，舉凡勞工客觀上之能力、學識、品行及主觀上違反
    忠誠履行勞務給付義務均應涵攝在內；勞工因個人專業能力
    不足或體力不足，固屬不能勝任工作，惟勞工雖具備能力，
    但工作態度消極、怠惰敷衍以致客觀上呈現出無法完成其工
    作時，亦屬之。
　2.被告於110年8月23日以原告不適任工作為由，向原告表示終
    止兩造間勞動契約，為兩造所不爭執。而不適任工作之事由
    ，被告抗辯係原告以職務要求員工處理私人網拍退貨，僅因
    員工無法協助，即以粗暴不堪的國罵羞辱同仁，且已不是第
    1次如此情緒失控，其不時對國籍及外籍員工罵髒話，經主
    任規勸其改善未果，員工紛紛寫下反霸凌聲明書，表明不願
    跟情緒管理失控的原告有任何工作接觸等情。核與原告於起
    訴狀主張被告於110年8月23日當下一直提及6月份和半年前
    原告與同事之糾紛，直指此為不適任護理長職務，強烈要求
    原告需離職等事實，大致脗合，可見，被告確有以上開事由
    ，認原告不適任工作，向原告表示終止勞動契約。然原告否
    認其有被告所指上開事由情事，經查：
　①證人即被告養護中心護理師壬○○於111年1月6日本院言詞辯論
    程序到庭證稱：「(我是養護中心)護理師，己○○擔任主任，
    管理所有的員工」、「(110年)6月26日原告要我幫她退貨，
    她當天放假，她有在網路購買東西，她買了之後覺得不好，
    要我幫她退貨，說有人會來收貨」、「我當天沒有等到收貨
    的人來，我就去買中餐，原告打電話給我，剛開始口氣還好
    ，問我說：我交代妳的貨有人來收了嗎？我說我沒有看到，
    確定還沒有來，她說送貨的人已經離開了，說是送貨的人打
    電話給她，說原告放假，所以沒有貨，問我是不是我講的，
    原告說送貨的人告訴她說是照護中心的美濃人講的，美濃人
    就是我和己○○而已，原告就質問到底是不是我講的，我說不
    是，原告情緒上來就罵『妳娘』，就說到底是誰說的，她在質
    問時就開始罵三字經，要我問己○○明明有貨，卻要跟送貨員
    說沒有貨，我說因為疫情的關係，用手機無法給己○○聽，我
    就按擴音，原告說為什麼沒有把貨交出去」、「我按擴音，
    她(己○○)聽到原告罵她三字經，她氣到轉身就走了」、「我
    在電話中被罵的時候，己○○她當班，她有聽到原告質問我、
    罵我，因為原告罵很大聲」、「110年6月26日除了我和主任
    己○○外，還有社工庚○○及另一名外勞(梅德琳)在場」、「(
    原告辱罵三字經，除了『妳娘』外)，還有『妳娘雞掰』」、「
    己○○有跟我們講過說她有跟原告講，要她不要那麼衝動」等
    語(本院卷一第454至459頁)。核與證人即被告養護中心主任
    己○○於同日證述：「我在被告養護中心擔任主任」、「原告
    要我們退貨，但我不知道它有買東西，她要我退貨，她打電
    話給壬○○，原告罵『妳娘』、『幹伊娘』、『幹伊娘雞掰』等」、
    「我在旁邊聽，是壬○○在護理站那裡接聽電話，她按擴音，
    我在旁邊，所以我有聽到，我聽到她罵我，我就離開了」、
    「(妳有因原告罵人，而去規勸原告嗎？）我有跟原告講過
    ，原告沒有回答我」、「原告要壬○○退貨，但她出去買東西
    ，當時我在上班，我不知道原告有東西要退，沒有幫她退，
    她才打電話來罵」、「6月26日當天除了我和壬○○之外，還
    有庚○○、外勞(梅德琳)在場」等語(本院卷一第460至463頁)
    ；及證人即被告養護中心社工庚○○於本院111年2月17日言詞
    辯論程序證稱：「110年6月份，我是社工」、「己○○是我的
    同事，擔任主任」、「110年6月26日當天因為原告辛○○要退
    包裹而沒有退到，她打LINE上面顯示給壬○○，我有看到她要
    叫己○○接電話，後來有開擴音，壬○○問辛○○說開擴音好嗎？
    之后開擴音，我聽到『幹伊娘雞掰』、『幹伊娘』，己○○聽到這
    些罵語她轉身就走了」等語(本院卷一第532至533頁)，情節
    相符。衡以原告亦不否認110年6月26日確有請己○○、壬○○幫
    忙處埋私人網拍退貨事宜遭拒，因而生氣口氣不佳之事(本
    院卷一第341頁)，堪認原告確有於110年6月26日要求壬○○、
    己○○處理私人網拍退貨，未獲協助，即以三字經羞辱同事之
    事實，且經主任己○○事後規勸，未獲置理。
　②證人即被告養護中心外籍照服員藍妮(甲○   )於111年1月6日
    本院言詞辯論程序到庭證稱：「壬○○擔任護理師」、「己○○
    擔任督導，我叫她主任」、「原告擔任護理長」、「在我們
    的養護中心，時間是(110年)7月的某日的早上，她(原告)生
    氣，阿嬤的旁邊有一張桌子的下面有瓶子，有人把它拿到桌
    上，原告看到就生氣，罵我及所有的人『Fuck』，而且很多次
    」、「我有告知主任己○○」、「主任告訴我只要平靜下來就
    不要計較，我要放輕鬆，不要管她，不要在意，但我心理感
    覺受傷，很痛，而且好幾次都這樣，我內心感到很痛」、「
    6月也有一次，是對所有人。6、7 月之前，之後都有。例如
    看到垃圾，該垃圾不是我造成的，原告就罵『幹伊娘』、『Fuc
    k』、「2021年不僅6月7月，有人尿袋沒有清理也被罵」等語
    (本院卷一第450至453頁)。核與前述庭期證人壬○○證述：「
    工作上我的部分沒有做好，原告打電話對我很大聲的罵，問
    題一直重複的講，例如東西沒有放好，或是什麼東西沒有做
    好，會罵『妳娘』」、「只要交接上沒有講清楚，她(原告)認
    為做的不對，她會打電話罵，她罵的時候情緒上來的時候就
    會罵三字經，我也曾經聽到同事說原告因為垃圾沒有收就罵
    」、「她都是情緒性的質疑及辱罵」等語、證人己○○證述:
    「(其她員工)因為工作做不好，原告就一直罵了，原告對外
    籍員工罵『Fuck you』」等語、證人黄鈴惠證述：「時常發生
    (原告與其他同事起爭執)，聽過因為東西亂擺而爭執，爭執
    的過程有罵『幹伊娘』，我之前還有聽過她罵外籍勞工『Fuck 
    you』」等語，情節亦相脗合。足見，原告確有經常辱罵本籍
    、外籍員工三字經情事，且經主任己○○規勸後，仍然發生，
    未獲改善。
　③原告雖舉證人即被告養護中心前經營人戊○○、被告養護中心
    住民家屬乙○○、被告之配偶癸○○、被告養護中心司機子○○均
    證稱：沒有聽過原告罵三字經等語為證，主張其並無經常辱
    罵被告養護中心本籍、外籍員工情事。惟依戊○○證稱：「有
    時候一兩天去(養護中心)1次，有時候1天去好幾趟，去1次
    沒有待1整天，沒有事情我就會去另1間(另1家養中心)」等
    語(本院卷一第540頁)、乙○○證稱：「疫情未發生前一星期
    去(養護中心)兩三次，疫情發生後一星期約一兩次」、「每
    次大約待半個小時至1個小時」等語(本院卷一第541頁)、子
    ○○證稱：「我幾乎都在外面居多」等語(本院卷一第586頁)
    ，其等均僅短暫時間停留被告養護中心；癸○○則係原告配偶
    ，根本不在被告養護中心工作。衡情，自難以其等短暫或未
    曾停留被告養護中心時間，未聽聞原告辱罵三字經，即推論
    原告未有前述經常辱罵本籍、外籍員工情事。是原告所舉戊○○等證人之上開證言，尚不足為有利於原告之認定，原告上
    開主張亦難採信。
　3.依上開說明，原告確有於110年6月26日要求壬○○、己○○處理
    私人網拍退貨，未獲協助，即以三字經羞辱同事及經常辱罵
    本籍、外籍同事三字經情事，且其情緒較容易波動、易怒或
    與同事發生爭執，而導致同事間與其相處具有壓力，並紛紛
    出具「反霸凌聲明書」，表明不願原告回任共事(本院卷一
    第259、263至271頁)。而以被告養護中心營運立場而言，本
    應提供員工氣氛和諧安穩之職場，對於凝聚員工向心力亦有
    相當助益，倘同仁不願或無法與原告共事、上班屢屢須面對
    其他同事情緒之無形壓力，自非良好之工作環境，原告又易
    與同事衝突，導致被告無法提供其他員工穩定之工作環境，
    對於被告養護中心和諧、事務分配、住民家屬觀感及業務運
    作自有影響，縱原告具備相當護理能力，亦足認原告已有不
    能勝任工作之情形，且依前述內容，主任己○○曾對原告規勸
    未獲改善，自難期待被告繼續與之維持僱傭關係，被告縱未
    另為懲處，亦難認有違反解僱最後手段性原則。是被告依勞
    基法第11條第5款規定終止兩造間之勞動契約，應屬合法有
    據。
  ㈣原告請求確認兩造間僱傭關係存在；被告並應自110年9月1日
    起至准許原告復職之日止，按月於次月10日給付原告80,000
    元，暨自各期應給付日之翌日起至清償日止，按週年利率5%
    計算之利息，有無理由？
　　依前開說明，兩造間勞動契約關係既經被告於110年8月23日
    合法終止，原告請求確認兩造間僱傭關係存在，即屬無據。
    而兩造間勞動契約關係既經被告合法終止，原告自不得再依
    兩造間勞動契約及民法第487條規定，請求被告給付勞務報
    酬，是其請求被告應自110年9月1日起至准許原告復職之日
    止，按月給付原告80,000元本息，難認有據。
　㈤原告請求被告給付精神慰撫金300,000元，有無理由？
　1.按因故意或過失，不法侵害他人之權利者，負損害賠償責任
    ；不法侵害他人之身體、健康或不法侵害其他人格法益而情
    節重大者，被害人雖非財產上之損害，亦得請求賠償相當之
    金額，民法第184條第1項前段、第195條第1項亦有明定。
　2.本件原告主張遭被告解僱，侵害其身體權、健康權，因而焦
    慮不安、失眠，有明顯適應障礙，致其精神上痛苦，請求被
    告賠償精神慰撫金300,000元，然為被告所否認。本院審酌
    被告解僱處分，本屬勞資爭議範疇，得經由法定調解、訴訟
    等程序合理合法解決，其處分本身客觀上不會直接侵害原告
    之身體權、健康權，且被告解僱合於勞基法規定，本院已認
    定如前，自難認被告有不法侵害原告身體權、健康權之行為
    。故原告請求被告賠償精神慰撫金300,000元云云，於法尚
    屬無據，亦難憑採。　
六、綜上所述，原告依兩造間勞動契約關係及民法第487條之規
    定，請求確認兩造間僱傭關係存在；被告應自110年9月1日
    起至准許原告復職之日止，按月於次月10日給付原告80,000
    元，及自各期應給付日之翌日起至清償日止，按週年利率5%
    計算之利息；暨依侵權行為之法律關係，請求被告給付精神
    慰撫金300,000元，均為無理由，應予駁回。原告之請求既
    經駁回，其假執行之聲請失去依據，應併予駁回。
七、本件事證已臻明確，兩造其餘攻擊防禦方法及所提證據，經
    本院斟酌後，認為均不足以影響本判決之結果，爰不逐一論
    列，附此敘明。
八、據上論結，原告之訴為無理由，依民事訴訟法第78條，判決
    如主文。
中　　華　　民　　國　 111  　年　　9 　　月　　19　　日
                    勞動法庭  法  官　陳景裕
以上正本係照原本作成。
如對本判決上訴，須於判決送達後20日內向本院提出上訴狀。如
委任律師提起上訴者，應一併繳納上訴審裁判費。
中　　華　　民　　國　 111　　年　　9 　　月　　19　　日
                              書記官　王智嫻